臺灣士林地方法院民事簡易判決
                                   111年度士簡字第994號
原      告  光華巴士股份有限公司

法定代理人  呂奇龍
訴訟代理人  楊耀騰
被      告  陳怡全


訴訟代理人  馬在勤律師
複代理人    袁啟恩律師
上列當事人間請求侵權行為損害賠償事件，於中華民國111年7月
13日言詞辯論終結，本院判決如下︰
    主  文
被告應給付原告新臺幣參拾參萬參仟零玖拾元，及自民國一百一
十一年三月二十八日起至清償日止，按年息百分之五計算之利息
。
原告其餘之訴駁回。
訴訟費用新臺幣壹萬零玖佰參拾元，由被告負擔新臺幣伍仟零貳
拾捌元，其餘新臺幣伍仟玖佰零貳元由原告負擔。
本判決原告勝訴部分得假執行，但被告如以新臺幣參拾參萬參仟
零玖拾元為原告預供擔保後，得免為假執行。
原告其餘假執行之聲請駁回。
    事實及理由
一、原告主張：
　㈠被告於民國109年1月13日12時35分許，駕駛車牌號碼000-000
    0號自用小客車（下稱被告車輛），行經臺北市○○區○○○路0 
    段000號時，因不明原因，致與訴外人王誠彬駕駛，原告所
    有之車牌號碼000-00號營業大客車（下稱系爭車輛）發生碰
    撞，造成系爭車輛受損，原告因此支出系爭車輛修復費用新
    臺幣（下同）602,250元（其中含工資：170,400元、零件：
    431,850元）。另系爭車輛為營業用車，於維修期間無法行
    駛致受有修車30日無法營業之損失119,610元，總計請求被
    告賠償共721,860元（602,250＋119,610=721,860）。為此，
    爰依侵權行為之法律關係請求賠償原告之損失，並聲明：被
    告應給付原告721,860元，及自起訴狀繕本送達翌日起至清
    償日止，按年息百分之5計算之利息，並願供擔保請准宣告
    假執行。
　㈡對被告抗辯之陳述：
  ⑴有關被告抗辯被告所有車輛於本件事故中受損，故被告對原
    告有損害賠償債權云云，原告否認之，而被告亦未舉證以實
    其說，空言主張並非可採。
　⑵況依訴外人王誠彬（受原告雇用負責駕駛系爭車輛之公車駕
    駛）於本件事故發生後，因被告對其提出過失傷害刑事告訴
    ，經臺灣士林地方檢察署檢察官為不起訴處分，及臺灣高等
    檢察署駁回被告所提再議處分，本件事故之發生純係被告之
    過失所致，且縱使被告未碰撞原告系爭車輛，亦將因碰撞其
    他物品而受損，足見訴外人王誠彬對於本件事故之發生，以
    及被告於本件事故中受傷、被告車輛受損均無責任，被告抗
    辯其因本件事故對原告有損害賠償債權，並得與原告本案債
    權相抵銷，顯無理由。
二、被告則以：
　㈠原告就系爭車輛修復費用之損害應扣除折舊，系爭車輛係103
    年5月29日出廠，至本件事故發生日109年1月13日止，已逾4
    年，系爭車輛經使用4年後，材料部份僅剩一成之價值，是
    以原告系爭車輛修復費用中有關零件部分，扣除折舊後僅剩
    43,185元，故原告就修復系爭車輛之損害僅有213,585元。
　㈡被告否認原告所提臺北市公民營公車聯管中心聯營公車各路
    線營運明細表形式上之真正，退步言之，縱前開證據形式上
    為真正，亦不得僅以單一個月之營收狀況認定營業損害，應
    以事發前半年該路線之平均營收數額為據。此外，本件事故
    係於109年1月13日發生，被告否認原告整個1月均有營業損
    害，並否認原告之修復時間達30日而受有30日之營業損害。
　㈢被告就原告受僱人王誠彬違規在劃有紅線路段停車之行為，
    主張與有過失，就原告損害之數額應扣除原告受僱人王誠彬
    過失應分擔之比例，被告依一般實務之認定主張原告受僱人
    王誠彬之過失比例為30%。
　㈣本件被告車輛亦因本件事故受有損害，且被告須支付合計2,7
    47,750元之維修費用方能回復原狀，又依上述可知，兩造之
    過失比例為7比3，是以被告於824,325元之範圍內對原告為
    抵銷抗辯，是前該數額已逾原告本件請求之數額，故被告無
    庸再行賠償與原告等語，資為抗辯。並聲明：原告之訴駁回
    ，如受不利判決，願供擔保免予假執行。
三、得心證之理由：　　
  ㈠本件原告所主張於上開時、地，被告駕車與原告所有之系爭
    車輛發生系爭車禍，造成系爭車輛受有損害等事實，為兩造
    所不爭執，有本院依職權調取之道路交通事故初步分析研判
    表、現場圖、補充資料表、談話紀錄表、調查報告表（一）
    、（二）、當事人酒精測定紀錄表、當事人登記聯單、現場
    照片，及原告提出之道路交通事故當事人登記聯單、現場照
    片、駕駛執照、行車執照、維修計費單、臺北市公民營公車
    聯管中心聯營公車各路線營運明細表、修復營業損失理算表
    等附卷可稽，此部分之事實，堪認為真正。
  ㈡原告主張被告就系爭車禍有肇事因素，應就系爭車輛負侵權
    行為損害賠償責任，然為被告否認，並以前詞抗辯。經查，
    本件依員警所製作系爭事故初步分析研判表（見本院卷第34
    頁）內，就肇因研判認被告因不明原因肇事，另就原告所有
    系爭車輛之駕駛人在劃有紅線路段停車等情，且經被告聲請
    將系爭事故肇事原因送請臺北市車輛行車事故鑑定會（下稱
    臺北市車鑑會）鑑定事故原因，其鑑定意見認：「一、甲○○
    （即本件被告）駕駛AGN-0158號自小客車（A車）：不明原
    因駕駛失控（肇事原因）。二、王誠彬駕駛406-U3號營大客
    車（B車，即本件系爭車輛）：（無肇事因素）」等語，此
    有臺北市交通事件裁決所111年5月31日函文所檢附臺北市車
    鑑會鑑定意見書1份在卷可查（見本院卷第148至152頁），
    因而原告依侵權行為之法律關係，請求被告負損害賠償責任
    ，於法當屬有據。
　㈢按因故意或過失，不法侵害他人之權利者，負損害賠償責任
    ；汽車、機車或其他非依軌道行駛之動力車輛，在使用中加
    損害於他人者，駕駛人應賠償因此所生之損害。不法毀損他
    人之物者，被害人得請求賠償其物因毀損所減少之價額。民
    法第184條第1項前段、第191條之2、第196條分別定有明文
    。故被告對原告為上開侵權行為，自應負損害賠償責任，茲
    就原告請求損害賠償之金額分述如下：
  ⑴系爭車輛修復費用602,250元部分： 
    原告主張其因系爭車禍支付系爭車輛修復費用602,250元（
    其中含工資：170,400元、零件：431,850元）之事實，業已
    提出維修計費單1紙為據，惟查，系爭車輛係103年5月出廠
    ，有該車行照影本附卷可稽，而系爭車輛修復之費用包括含
    零件431,850元，衡以本件車輛有關零件部分之修復，既以
    新零件更換被損害之舊零件，則在計算損害賠償額時，自應
    將零件折舊部分予以扣除（最高法院77年5月17日第9次民事
    庭會議決議參照），而依行政院所發佈之固定資產耐用年數
    表及固定資產折舊率表，運輸業用營業大客車之耐用年數為
    4年，依定率遞減法每年折舊千分之438，參酌營利事業所得
    稅查核準則第95條第6項規定，固定資產提列折舊採用平均
    法、定率遞減法或年數合計法者，以1年為計算單位；其使
    用期間未滿1年者，按實際使用之月數相當於全年之比例計
    算之；不滿1月者，以月計。又按固定資產耐用年數屆滿仍
    繼續使用者，得就殘值繼續提列折舊，所得稅法第54條第3
    項定有明文。系爭車輛自出廠日103年5月起至發生車禍日10
    9年1月13日止，已逾營業大客車耐用年數4年以上，據此，
    該車扣除折舊後之零件材料費為43,080元（計算方式如附表
    ），再加上工資170,400元，原告得向被告請求之車輛修復
    費用應為213,480元（即43,080＋170,400＝213,480）。
  ⑵營業損失119,610元部分：
　　原告主張系爭車輛因維修無法營運30日，平均日營收為3,98
    7元，系爭車輛修復期間30日受有營業損失共119,610元，有
    原告提出臺北市公民營公車聯管中心聯營公車各路線營運明
    細表、修復營業損失理算表、車輛送修單等附卷足稽，堪認
    屬實，故原告請求此部分損失，堪認可採。被告雖辯稱縱前
    開證據形式上為真正，亦不得僅以單一個月之營收狀況認定
    營業損害，應以事發前半年該路線之平均營收數額為據等情
    ，然被告就此並未提出任何證據以實其說，當難憑採。
　⑶至於被告辯稱被告車輛亦因本件事故受有損害，且被告須支
    付合計2,747,750元之維修費用方能回復原狀，兩造之過失
    比例為7比3，是以被告於824,325元之範圍內對原告為抵銷
    抗辯云云，惟依前述臺北市車鑑會鑑定意見書，系爭事故發
    生之肇事原因係被告不明原因駕駛失控，原告受僱人即訴外
    人王誠彬並無肇事因素，據此，被吿辯稱系爭車輛違規停車
    而與有過失及前述抵銷之抗辯，均不足採。
  ⑷綜上所述，原告請求被告賠償本件被告駕車過失所受損害333
    ,090元（即213,480＋119,610＝333,090），核屬依法有據，
    應予准許。
四、從而，原告依侵權行為之法律關係訴請被告應給付原告333,
    090元，及自起訴狀繕本送達翌日即111年3月28日起至清償
    日止，按年息百分之5計算之利息，為有理由，應予准許，
    逾此部分之請求，為無理由，應予駁回。而原告此駁回之部
    分，其假執行之聲請即失所附麗，應併予駁回。
六、本件事證已臻明確，被告雖聲請覆議，然依被告與訴外人王
    誠彬事故前之駕駛行為、道路交通事故資料，已足認定系爭
    事故肇事責任，核無再送覆議必要。又兩造其餘攻擊防禦方
    法及所提證據資料，核與本件判決所得心證及結果均不生影
    響，爰不再逐一論述，併此指明。
七、本件係就民事訴訟法第427條第1項適用簡易程序所為被告部
    分敗訴之判決，依同法第389條第1項第3款規定，應依職權
    就原告勝訴部分宣告假執行，並依被告聲請併予諭知如被告
    以主文第4項後段所示之金額為原告預供擔保，得免為假執
    行。另依職權確定訴訟費用額為10,930元（即原告繳納之第
    一審裁判費7,930元，及被告繳納之鑑定費用3,000元），其
    中5,028元應由被告負擔，其餘5,902元由原告負擔。
中　　華　　民　　國　　111 　年　　7 　　月　　27　　日
                  士林簡易庭法  官  莊明達
上列正本係照原本作成。
如不服本判決，應於判決送達後20日內，向本院提出上訴狀並應
記載上訴理由，如於本判決宣示後送達前提起上訴者，應於判決
送達後20日內補提上訴理由書（須附繕本）。
中　　華　　民　　國　　111 　年　　7 　　月　　27　　日
                            書記官  王淳平 　
附表
折舊時間           金額
第1年折舊值        431,850×0.438=189,150
第1年折舊後價值    431,850-189,150=242,700
第2年折舊值        242,700×0.438=106,303
第2年折舊後價值    242,700-106,303=136,397
第3年折舊值        136,397×0.438=59,742
第3年折舊後價值    136,397-59,742=76,655
第4年折舊值        76,655×0.438=33,575
第4年折舊後價值    76,655-33,575=43,080